最高法院刑事判決　　　　　　　九十四年度台上字第七八一號
　　上　訴　人　甲○○
　　　　　　　　　　　　路52.
　　選任辯護人　高明山律師
　　　　　　　　朱立鈴律師
上列上訴人因違反毒品危害防制條例案件，不服台灣高等法院中
華民國九十一年三月二十日第二審判決（九十一年度上訴字第四
八０號，起訴案號：台灣台北地方法院檢察署八十九年度偵字第
一八五三五號），提起上訴，本院判決如下：
    主  文
上訴駁回。
    理  由
甲、關於販賣毒品部分：
按刑事訴訟法第三百七十七條規定，上訴於第三審法院，非以判
決違背法令為理由，不得為之。是提起第三審上訴，應以原判決
違背法令為理由，係屬法定要件。且必須依據卷內訴訟資料為具
體指摘，並足據以辨認原判決已具備違背法令之形式，始屬相當
。如果上訴理由書狀並未依據卷內訴訟資料，具體指摘原判決不
適用何種法則或如何適用不當，或所指摘原判決違法情事，顯與
法律規定得為第三審上訴理由之違法情形，不相適合時，均應認
其上訴為違背法律上之程式，予以駁回。本件原判決撤銷第一審
關於上訴人販賣第二級毒品部分之科刑判決，改判仍論上訴人甲
○○販賣第二級毒品罪，判處有期徒刑柒年陸月，並諭知扣案之
第二級毒品ＭＤＭＡ藥丸壹佰肆拾肆顆沒收並銷燬之；扣案之新
台幣（下同）貳仟伍佰元及大小分裝袋壹佰零貳只均沒收之。係
依憑上訴人於警詢、偵訊及第一審審理時均坦承向不詳姓名男子
購入第二級毒品ＭＤＭＡ藥丸而持有之供詞，參酌證人林益源於
警詢、偵查及第一審之證詞（證明向上訴人購買ＭＤＭＡ之經過
），卷附指認上訴人照片之證明、遠傳電信股份有限公司檢覆之
「0000000000號」行動電話通聯紀錄、搜索扣押證明
筆錄、台北市警察局民國八十九年九月二十九日北市鑑毒字第０
五五號鑑驗通知書（證明扣案藥錠一四四顆，含第二級毒品ＭＤ
ＭＡ等成份）、現場搜索照片數幀，及扣案第二級毒品ＭＤＭＡ
藥丸壹佰肆拾肆顆、貳仟伍佰元及大小分裝袋壹佰零貳只等證據
資料，而為論斷，已詳敘其所憑之證據及認定之理由。而以上訴
人辯稱：扣案之ＭＤＭＡ藥丸是伊買來供自己施用，警方所扣得
之分裝袋係用來裝零錢用的；伊雖曾經拿ＭＤＭＡ藥丸給林益源
，但並沒有向他收錢，林某之指稱，係因兩人之前曾因細故爭吵
，林益源懷恨在心，且林某復因涉嫌販賣ＭＤＭＡ藥丸遭警方捕
獲後，為求脫罪方設詞構陷云云，為飾卸之詞，不足採取，在理
由內依憑卷證資料，詳加指駁；並說明：（一）扣案之ＭＤＭＡ
藥丸一百四十四顆經送鑑定，確屬第二級毒品ＭＤＭＡ，有台北
市警察局八十九年九月二十九日北市鑑毒字第０五五號鑑驗通知
書在卷可按，足見上訴人確持有上開毒品無訛。（二）證人林益
源證稱：「問：甲○○有無賣你快樂丸？答：有，我共買五顆，
我有給他二千五百元」、「向被告（指上訴人）買過一次。……
在ＰＵＢ認識被告之後二、三星期向他買搖頭丸，在裡面玩的人
就會知道管道可以買賣，認識他時，他曾經給我名片，在我的認
知裡面，我想他可能有，於是我打電話去跟被告問有沒有貨，他
說有，我就跟他買」，並有指認上訴人照片之證明乙份、所留存
載有「0000000000拉利」之名片乙張附卷可稽。林某
確曾以其所有0000000000號行動電話撥打上訴人所留
名片上之0000000000號行動電話與上訴人聯絡之情，
亦有遠傳電信股份有限公司檢覆之「0000000000號」
行動電話通聯紀錄一份可考，足徵證人林益源所為上開證詞，可
以採信。（三）上訴人於警訊中供稱：伊認識林益源，沒有仇恨
云云，顯然與其所辯林益源因恨故意設詞構陷，互有歧異。且如
雙方確生嫌隙，上訴人更無可能應林益源電話之邀，一次即行轉
讓高價之ＭＤＭＡ藥丸五顆予林益源無償施用；而林某亦無甘冒
偽證罪責攀誣上訴人之理。（四）上訴人既平日之施用量僅每星
期吃一至二顆ＭＤＭＡ藥丸，則何以隨身攜帶ＭＤＭＡ藥丸十顆
，復於其車內置放高達七十五顆之該等毒品？況毒品ＭＤＭＡ藥
丸，近年風行於舞廳、ＰＵＢ店，戕害國民身心甚鉅，警方經常
實施臨檢，厲行查緝，上訴人倘非意圖販賣獲利，豈有甘冒遭查
獲之危險，攜帶多量之毒品外出之理？從形式上觀察，原判決並
無違法之情形存在。上訴意旨略稱：（一）證人林益源於第一審
時前後之證述互相矛盾、反覆，可信度已有可疑，尚不得以其證
詞為論罪之依據。該證人究係因時隔多月記憶模糊？或係另有原
因？其真意如何，有再予傳訊之必要。且上訴人將毒品交付予林
益源時，當時有二名女生在場，上訴人曾於第一審九十年十一月
十五日訊問時請求傳訊該二名女生，惟均未能傳喚到庭，即逕行
採認證人林益源不利於上訴人之證詞為判決基礎，即有應調查而
不調查之違誤。（二）上訴人僅打一通電話同時同地向他人購入
「ＭＤＭＡ藥丸」及「大麻」，並同時持有該兩項第二級毒品，
其行為係基於一個意思決定，乃係一行為侵害不同法益之「想像
競合關係」，自不應對上訴人分別判決處刑等語。惟查：（一）
是否傳訊證人，屬事實審法院之職權，證人林益源已先後於警詢
、偵查及第一審審理時經合法訊問，陳述明確，原審未再予以傳
訊，按之當時有效施行之刑事訴訟法第一百九十六條，難謂違法
。且證人之傳訊與否，審理事實之法院本有自由裁酌之職權，原
審認本件事證已明，未傳訊上訴人所稱之該二名女生（上訴人未
陳報該等證人之姓名地址），亦無違法可言。上訴人執此指摘，
自非適法之第三審上訴理由。（二）證人之證詞有部分前後不符
，或相互間有所歧異時，究竟何者為可採，法院本得依其自由心
證予以斟酌，若其基本事實之陳述與真實性無礙時，仍非不得予
以採信，非謂一有不符或矛盾，即認其全部均為不可採信。本件
證人林益源於第一審之證述，前後固稍有差異，但基本事實則屬
一致，自難謂其證詞完全不可採信，上訴人執此指摘，亦非適法
之第三審上訴理由。（三）證據之取捨與事實之認定，為事實審
法院之職權，倘其採證認事並不違背證據法則，即不得任意指為
違法。本件原判決已說明其認定上訴人有上開犯行，及其所為販
賣第二級毒品（ＭＤＭＡ）及持有第二級毒品（大麻）二罪，犯
意各別，行為互殊，應分論併罰之依據及理由，即不得遽指為違
法。上訴意旨，經核係置原判決之明白論斷於不顧，猶執已為原
審指駁之陳詞爭辯，並就屬於事實審法院採證、認事之職權行使
，專執己見，任意指摘，均未依據卷內訴訟資料具體指明原判決
如何違背法令，亦難認已符合首揭法定之第三審上訴要件。其此
部分之上訴違背法律上之程式，應予駁回。
乙、關於持有毒品部分：
按刑事訴訟法第三百七十六條所列各罪之案件，經第二審判決者
，不得上訴於第三審法院，為該法所明定。本件上訴人持有第二
級毒品（大麻）部分，原審係依毒品危害防制條例第十一條第二
項之規定論處罪刑，核屬刑事訴訟法第三百七十六條第一款之案
件。依首開說明，既經第二審判決，自不得上訴於第三審法院，
上訴人猶就此部分提起上訴，顯為法所不許，應併予駁回。
據上論結，應依刑事訴訟法第三百九十五條前段，判決如主文。
中　　華　　民　　國　九十四　年　　二　　月 　十八　 日
                      最高法院刑事第八庭
                          審判長法官  林　增　福
                                法官  邵　燕　玲
                                法官  張　清　埤
                                法官  陳　朱　貴
                                法官  郭　毓　洲
      本件正本證明與原本無異
                                      書  記  官
中　　華　　民　　國　九十四　年　　二　　月　二十三　日
                                                      v
